臺灣高等法院刑事判決　　　　　　 96年度上更(一)字第594號
上　訴　人　乙○○
即　被　告
　　　　　　　　　　現另案於臺灣宜蘭監獄執行中
選任辯護人　李秋銘律師
上列上訴人因違反毒品危害防制條例案件，不服臺灣宜蘭地方法
院95年度訴字第422號，中華民國95年12月29日第一審判決（起
訴案號：臺灣宜蘭地方法院檢察署95年度偵字第2495號），提起
上訴，經判決後由最高法院發回更審，本院判決如下：
    主  文
原判決撤銷。
乙○○共同運輸第二級毒品，累犯，處有期徒刑捌年。扣案之第
二級毒品甲基安非他命伍包（合計淨重肆仟捌佰柒拾玖點壹玖公
克）沒收銷燬之；扣案之新台幣貳拾肆萬元、黑色手提袋壹個、
包裝甲基安非他命外袋伍個，均沒收。
    事  實
一、乙○○於民國（下同）91年8月初，與李金泉（經本院以94
    年度上訴字第3189刑事判決以共同運輸第二級毒品罪，判處
    有期徒刑柒年貳月，嗣經最高法院以95年度台上字第3051號
    判決上訴駁回確定）商談，由乙○○出資，李金泉則出面至
　  高雄市向甲○○（另經臺灣雲林地方法院檢察署通緝中且出
    境國外）購買大批第二級毒品甲基安非他命，再將購得之甲
    基安非他命自高雄市運輸交予居住宜蘭縣頭城鎮之乙○○，
    並由乙○○給付一定之報酬與李金泉。乙○○遂與李金泉共
    同基於運輸第二級毒品之犯意聯絡，由乙○○於91年8月2日
    匯款新台幣（下同）160萬元至李金泉在板信商業銀行新興
    分行開設之第00000000000000號帳戶內，做為購買毒品之資
    金，惟因甲○○一時無法交貨，李金泉即將款項退還乙○○
    。至91年8月20日晚間，李金泉、乙○○在高雄市芝豐飯店
    與甲○○見面，初步約定每公斤甲基安非他命為37萬元，共
    以185萬元之價格向甲○○購買約5公斤之甲基安非他命，於
    91年8月8月21日下午交易。乙○○即於91年8月21日上午交
    付現金190萬元與李金泉，其中5萬元做為乙○○與李金泉之
    酬勞。翌日（91年8月21日）下午2時許，李金泉隻身攜帶約
    定之185萬元前往高雄市○○區○○路楠都賓館附近與甲○
    ○會面，二人再至朝明路建仁醫院對面某肉丸小吃店交易毒
    品，並商議確認以166萬元之價格向甲○○購買甲基安非他
    命5包。李金泉付款後，甲○○即聯絡姓名年籍不詳之某成
    年男子駕駛車號YN-9202號白色小客車前往，由該男子在車
    上將裝置於黑色提包內之甲基安非他命5包（毛重4790公克
    ，淨重4879.19公克，均另以外袋包裝）交付與李金泉。李
    金泉於取得毒品後，旋即攜帶該5包安非他命開始運輸至宜
    蘭縣頭城鎮交予乙○○，並行走至高雄市○○路28號統聯汽
    車客運股份有限公司招呼站候車。惟因甲○○早經警調人員
    實施監控，李金泉在路旁候車之際，即於當日下午2時40分
    許在該處遭當場逮捕，並扣得上開甲基安非他命5包，該不
    詳男子已交付予李金泉所有裝置安非他命之黑色手提袋乙只
    、包裝甲基安非他命外袋5只、乙○○所有用以購買甲基安
    非他命剩餘之19萬元，並在李金泉之皮夾內查扣得乙○○所
    交付之購買及運輸毒品報酬5萬元。再於當日下午2時40分許
    ，在高雄市○○區○○路建仁醫院旁之統一超商逮捕甲○○
    ，並在其身上扣得販賣甲基安非他命所得之166萬元。
二、案經臺灣宜蘭地方法院檢察署檢察官簽分偵查起訴。
    理  由
一、證據能力部分；按被告以外之人於審判外之言詞或書面陳述
    ，除法律有規定者外，不得作為證據，刑事訴訟法第159條
    第1項定有明文。若符合同法第159條之1至第159條之4規定
    ，或雖不符合前述4條各規定，但經當事人於審判程序同意
    作為證據，法院審酌該言詞陳述或書面陳述作成時之情況，
    認為適當者，得為證據；又當事人、代理人或辯護人於法院
    調查證據時，知有第159條第1項不得為證據之情形，而未於
    言詞辯論終結前聲明異議者，視為有前項之同意；刑事訴訟
    法第159條第1項至第159條之5分別定有明文。查證人李金泉
    之警詢陳述，辯護人就證據能力於原審及本院提出爭執，此
    部分李金泉警詢筆錄未據檢察官提出得以認定該筆錄作成之
    外部狀況有特別可信情形依據，無從認此警詢筆錄有證據能
    力。而證人李金泉於檢察官偵查、證人甲○○於警詢、偵查
    之供述，於本院前審與更審準備、審理程序，上訴人即被告
    乙○○、辯護人及檢察官均未爭執該等證據之證據能力，審
    酌證人李金泉、甲○○上開言詞陳述作成時情況，並無非法
    取得等不適當之情形，且經於審判期日依法進行證據之調查
    、辯論，被告於訴訟上之程序權，已受保障，依同法第159
    條之5第2項規定，應認為有證據能力。
二、上訴人即被告乙○○否認上開犯行，辯稱略以：「我承認在
    91年8月2日有匯160萬元給李金泉。其後我沒有到高雄市芝
    豐飯店，也不認識甲○○，也沒有給李金泉5萬元，也沒有
    再給他190萬元。安非他命誰的我不知道，不是李金泉要運
    給我的。其他的事情我都不知道」等語，惟查：
(一)、證人李金泉於原審，就其如何受被告所託，由被告出資並給
    與5萬元之報酬，向甲○○洽購甲基安非他命，並於購得扣
    案之5包安非他命後，在運輸交付被告途中遭查獲等事實，
    業於原審詰問證述在卷，復有扣案之甲基安非他命5包、裝
    置甲基安非他命之黑色手提袋乙只、包裝甲基安非他命外袋
    5只、在黑色手提袋內查扣之19萬元、板信商業銀行存摺、
    晶片卡、在被告皮夾內查扣得之58,653元（其中5萬元係乙
    ○○交付被告之報酬）可稽。
(二)、扣案之甲基安非他命5包經法務部調查局鑑定結果，均係第
    二級第89項毒品甲基安非他命，合計淨重4879.19公克，有
    法務部調查局91年9月24日調科壹字第0912355130號檢驗通
    知書影本、及95年1月18日調科壹字第09500031360號函可憑
    （偵字第3551號卷(一)第4頁、本院94年度上訴字第3189號卷
    第79頁）。
(三)、被告與辯護人雖聲請傳訊證人甲○○，然甲○○於93年10月
    15日即遭臺灣雲林地方法院檢察署通緝，迄今仍未緝獲，且
    出境國外未歸（卷附通緝與出入境資料），而無法傳證，又
    甲○○雖未承認販賣甲基安非他命與李金泉，然其對於案發
    當日確與李金泉在上開地點見面、警方在其身上查扣之166
    萬元係李金泉所交付等情亦均供承不諱（偵字第3551號卷(一)
    第23頁至第24頁、第84、85頁、偵字第3551號卷(二)第26頁）
    ，復有在甲○○身上查扣之現金166萬元可稽。又李金泉及
    被告雖與甲○○約定購買185萬元之甲基安非他命，李金泉
    並已收受5萬元之報酬，然李金泉實際與甲○○交易結果確
    定交付之價金為166萬元，剩餘之19萬元李金泉將之放置於
    裝置甲基安非他命之黑色手提包內遭查扣等情，業據證人李
    金泉於本院另案審理時供承不諱（94年度上訴字第3189號卷
    第121頁），核與被告共交付190萬元與李金泉，其中5萬元
    為李金泉之報酬，166萬元係交付甲○○之價金，尚剩餘19
    萬元之情形吻合，堪認李金泉證述可採。
(四)、辯護意旨雖略稱：「李金泉於中機組訊問、偵查、臺灣宜蘭
    地方法院94年度重訴字第4號、臺灣高等法院94年度上訴字
    第3189號及本件審理前後多次供述內容不一互有矛盾，應不
    足採」等語。惟查，李金泉前因運輸毒品案件，經臺灣宜蘭
    地方法院檢察署檢察官以94年度偵字第1311號起訴，由原審
    法院以94年度重訴字第4號判決判處有期徒刑七年二月，上
    訴後由本院以94年度上訴字第3189號撤銷改判有期徒刑七年
    二月，再經最高法院駁回李金泉之上訴確定，有上開卷證與
    判決可查。而李金泉於該案偵查及原審94年度重訴字第4號
    審理，均已陳稱係替豬董即被告購買安非他命明確。又被告
    於91年8月2日曾匯款160萬元至李金泉在板信商業銀行新興
    分行開設之第00000000000000號帳戶內，有扣案之該存摺可
    稽，而李金泉於本院前開案件審理時，亦略稱：「該匯款原
    是要向甲○○購買安非他命，但甲○○沒貨沒有交易成，便
    將現金還給豬董」等語（本院94年度上訴字第3189號卷第72
    頁），核與被告坦承確有匯入上開款項相符。至李金泉於本
    院前開案件審理，雖曾辯稱上開毒品是自己買來施用云云，
    惟其於原審作證改稱：「我在92年有一件販賣案，希望這樣
    講可以被吸收，實際上本案的毒品確實是乙○○所購買的」
    等語（原審卷第59頁）。且查李金泉確曾於92年間販賣第二
    級毒品安非他命，經本院以93年度上訴字第1331號判處有期
    徒刑七年四月確定，是李金泉所述確屬有據。又李金泉雖對
    本院以94年度上訴字第3189號以運輸第二級毒品判決有期徒
    刑七年二月不服，然該案件業經判決確定，李金泉亦已在監
    執行，是其於原審之證述，已無因陳述而對自己不利之情節
    ，亦無須誣指被告以為自己脫罪。再參以李金泉與被告並無
    怨隙，此為被告所自承，衡情李金泉自不至構陷被告欲購買
    大量之毒品之事實，因認李金泉之多次證述，應以其於原審
    之上開證述為可採信。
(五)、按運輸毒品罪之成立，不以為他人輸送為必要，即為自己輸
    送者亦包括在內（最高法院93年度台上字第1472號、92年度
    台上字第5426號、82年度台覆字第127號判決意旨）。被告
    雖與李金泉共同與甲○○見面初步商議購買毒品事宜，然實
    際交易時係由李金泉單獨出面購買取得毒品，再由李金泉攜
    帶運送毒品交付與被告，渠等購買之安非他命數量高達約5
    公斤，被告之住所又係在宜蘭縣頭城鎮，距離高雄市路途遙
    遠，被告與李金泉取得安非他命後之運送過程，顯非零星夾
    帶或短途持送之情形可比，是渠二人有運輸安非他命之犯意
    甚明。至辯護意旨雖辯稱略以：「縱依李金泉之證述，被告
    亦僅係出於購買安非他命之意，而向甲○○購買安非他命，
    然被告並未有運輸之意思，有運輸之意思者僅李金泉而已，
    否則所有單純為轉讓、施用等目的所為之搬運行為，豈不皆
    應依運輸毒品罪論」云云。惟查，被告販入量達5公斤之安
    非他命，若謂係自己單純施用或無償轉讓他人，應屬無人能
    信。李金泉持有上開毒品之目的固係運輸與被告，而被告則
    係為自己之目的，與李金泉共同輸送，自亦成立共同運輸之
    犯行，是辯護意旨所陳尚非可取。
(六)、辯護意旨雖略以李金泉證述內容反覆有瑕疵，不得作為被告
    有罪之認定，李金泉僅跨越街道至對向搭車之短距離即被緝
    獲，未達運輸程度，被告係以購買安非他命之意思涉犯本案
    ，與李金泉無犯意聯絡等語，然查，「告訴人、證人之陳述
    有部分前後不符，或相互間有所歧異時，究竟何者為可採，
　　法院仍得本其自由心證予以斟酌，非謂一有不符或矛盾，即
  　應認其全部均為不可採信；尤其關於行為動機、手段及結果
    等之細節方面，告訴人之指陳，難免故予誇大，證人之證言
    ，有時亦有予渲染之可能；然其基本事實之陳述，若果與真
    實性無礙時，則仍非不得予以採信（74年台上字第1599號）
    」，李金泉於原審之陳述雖有不一，但其所陳可採者為係替
    被告購買安非他命等情，已經敘明理由於前。而「運輸毒品
    或運送走私物品罪之成立，並非以所運輸之毒品或運送之走
　　私物品已運扺目的地為完成犯罪之要件；是以，區別各該罪
  　既遂、未遂之依據，應以已否起運離開現場為準，如已起運
    離開現場，其構成要件之輸送行為即已完成，不以達到目的
    地為既遂之條件（94年度台上字第2845號）」、「毒品危害
　　防制條例之運輸毒品罪，所稱之運輸係指轉運輸送而言，不
  　以國外輸入國內或國內輸出國外者為限，其在國內運送者，
    亦屬之，至於運輸之動機、目的是否意在為己或為他人，運
    輸之方法為海運、空運、陸運或兼而有之，均非所問。至零
    星夾帶或短途持送者，雖得斟酌實際情形，依持有毒品罪論
    科，但仍以無運輸或販賣之意圖者為限（94年度台上字第28
　　45號）」、「運輸第一級毒品罪，所謂運輸，係本於運輸意
　  思而搬運輸送而言，倘其有此意圖者，一有搬運輸送之行為
    ，犯罪即已成立，並非以運抵目的地為完成犯罪之要件。且
    縱係零星或短途持送，除顯然無運輸之認識或意圖，得認為
    單純持有外，亦應論以該罪（93年度台上字第1472號）」，
    是李金泉已經取得毒品基於運輸犯意，一有搬運輸送之行為
    犯罪即已成立，並非以運輸距離為判斷標準。而被告除購買
    安非他命之意思外，更與李金泉有運輸毒品之犯意聯絡，且
    依查獲數量堪認並非零星夾帶，亦非短途持送，是斟酌實際
    情形，仍應認定被告與李金泉係共同基於運輸之意圖。
(七)、綜上，被告所辯尚非可取，其犯行事證明確，應堪認定並依
    法論科。
二、論罪科刑部分：
(一)、被告行為後，刑法於94年2月2日修正公布，於95年7月1日施
    行。按行為後法律有變更者，適用行為時之法律，但行為後
    之法律有利於行為人者，適用最有利於行為人之法律，現行
    刑法第2條第1項定有明文。茲就本案有關之新舊法比較部分
    ，臚列如下：
１、刑法第33條第5款修正：「主刑之種類：罰金新台幣一千元
    以上，以百元計算之」，比較被告行為時刑法第33條第5款
    ：「主刑之種類：罰金銀元一元以上」，就罰金之最低度，
    以適用舊法對於被告有利。
２、被告與李金泉二人行為時之刑法第28條原規定：「二人以上
    共同『實施』犯罪之行為者，皆為共同正犯。」嗣雖經修正
    為：「二人以上共同『實行』犯罪之行為者，皆為共同正犯
    。」然因被告、李金泉等二人係基於犯意聯絡，共同實行本
    件犯行，是不論依新法或舊法，均應構成共同正犯，上述刑
    法第28條之修正內容，對於被告並無「有利或不利」之影響
    ，無比較新舊法律適用之必要。
３、關於累犯之規定，於有期徒刑執行完畢後五年內，故意再犯
    本件有期徒刑之罪，不論依修正前之刑法第47條或修正後之
    刑法第47條第1項之規定，均構成累犯，對被告而言並無有
    利或不利之情形，不生新舊法比較之問題，應逕依現行刑法
    第47條第1項規定，論以累犯，並加重其刑（最高法院95年
    度台上字第5589號判決參照）。
(二)、核被告所為，係犯毒品危害防制條例第4條第2項之運輸第二
    級毒品罪。而李金泉於取得毒品後，攜帶該5包安非他命開
    始運輸至宜蘭縣頭城鎮交予乙○○，並行走至高雄市○○路
    28號統聯汽車客運股份有限公司招呼站候車，係為運輸毒品
    而持有毒品，其持有毒品之低度行為，為運輸毒品之高度行
　　為所吸收，不另論罪。被告與李金泉間，有犯意聯絡及行為
　  分擔，為共同正犯。被告於86年10月21日因竊盜案件，經臺
    灣宜蘭地方法院判處有期徒刑一年二月，於87年3月20日確
    定，並於87年8月25日入監執行，88年8月17日假釋出監，於
    88年10月31日假釋縮刑期滿未經撤銷，視為執行完畢，此有
    被告前案紀錄表可按，其於前案有期徒刑之執行完畢後五年
    內，故意再犯本件有期徒刑以上之罪，為累犯，應依刑法第
    47條第1項之規定加重其刑（無期徒刑部分不予加重）。
(三)、原審據以論罪科刑，固非無見。惟查：(一)、李金泉於取得毒
    品後，即攜帶該5包安非他命開始運輸至宜蘭縣頭城鎮交予
    乙○○，並行走至高雄市○○路28號統聯汽車客運股份有限
    公司招呼站候車，係為運輸毒品而持有毒品，其持有毒品之
    低度行為，為運輸毒品之高度行為所吸收，不另論罪，原審
    疏未論述持有毒品之行為與運輸毒品之法律關係。(二)、被告
    於86年10月21日因竊盜案件，經臺灣宜蘭地方法院判處有期
    徒刑一年二月，於87年3月20日確定，並於87年8月25日入監
    執行，88年8月17日假釋出監，於88年10月31日假釋縮刑期
    滿未經撤銷，視為執行完畢，其係於前案有期徒刑之執行完
    畢後五年內，故意再犯本件有期徒刑以上之罪，為累犯，原
    判決未予審酌，並依刑法第47條第一項之規定加重其刑（無
    期刑徒部分不予加重），亦有未洽。(三)、扣案之19萬元，原
    係被告所有用以購買第二級毒品之金錢，係供犯罪所用之物
    ，應依毒品危害防制條例第19條第1項之規定，諭知沒收（
    96年度台上字第4615號判決參照），原審判決誤為係被告所
    有供犯罪預備之物，並依修正前刑法第38條第1項第2款規定
    沒收。以上原審判決上有未洽，被告否認犯罪，其上訴雖無
    理由，惟原判決既有上述不當之處，自應撤銷改判。
(四)、爰審酌被告貪圖不法利益，從事運輸毒品犯行，查獲毒品之
    數量頗鉅，對社會危害非輕，犯罪否認犯行等一切情狀，量
    處有期徒刑捌年。扣案第二級毒品甲基安非他命5包（合計
    毛重4790公克，淨重4879.19公克），係查獲之第二級毒品
    ，應依法宣告沒收銷毀。按毒品危害防制條例第19條第1項
　　關於沒收之規定，係採義務沒收主義。故凡犯同條例第4條
  　至第9條、第12條、第13條或第14條第1項、第2項之罪者，
    其供犯罪所用之物或因犯罪所得之財物，均應諭知沒收，法
    院無審酌之餘地，此為刑法第38條第2項、第3項之特別規定
    ，自應優先適用。又共同正犯因相互間利用他方之行為，以
    遂行其犯意之實現，本於責任共同之原則，共同正犯應對所
    參與犯罪之全部事實負責，有關從刑之沒收部分，雖他共同
    正犯所得之物，亦應於其本身所處主刑之後，併為沒收之諭
    知。本件認定之事實，係被告與李金泉共犯本件運輸第二級
    毒品罪，則扣案之李金泉因犯本罪所得報酬五萬元，屬共同
    正犯所得之財物；而扣案之十九萬元，原係被告所有以購買
    第二級毒品之金錢，係供犯罪所用之物，二者均應依毒品危
    害防制條例第19條第1項之規定，諭知沒收（96年度台上字
    第4615號判決參照）。
據上論斷，應依刑事訴訟法第369條第1項前段、第364條、第
299條第1項前段、毒品危害防制條例第4條第2項、第18條第1項
前段、第19條第1項、刑法第2條第1項、第11條前段、第28條、
第47條第1項，判決如主文。
本案經檢察官鄭富銘到庭執行職務。
中　　華　　民　　國　　96　　年　　10　　月　　30　　日
 　　　　　       刑事第十二庭  審判長法　官　蔡永昌
                                      法　官　陳榮和
                                      法　官　施俊堯
以上正本證明與原本無異。
如不服本判決，應於收受送達後十日內向本院提出上訴書狀，其
未敘述上訴之理由者並得於提起上訴後十日內向本院補提理由書
（均須按他造當事人之人數附繕本）。
                                      書記官  孫佩琳
中　　華　　民　　國　　96　　年　　10　　月　　30　　日
附錄：本案論罪科刑法條全文
毒品危害防制條例第四條第二項
製造、運輸、販賣第二級毒品者，處無期徒刑或七年以上有期徒
刑，得併科新臺幣七百萬元以下罰金。
